【裁判字號】    96,訴,1739
【裁判日期】    970123
【裁判案由】    侵權行為損害賠償
【裁判全文】
臺灣板橋地方法院民事判決              96年度訴字第1739號
原      告  嘉鴻起重工程有限公司
法定代理人  己○○
訴訟代理人  丁○○
被      告  丙○○
            甲○○
            戊○○
            乙○○
上列當事人間請求侵權行為損害賠償事件，經本院刑事庭移送前
來（附民案號：95年度附民字第389 號，刑事案號：95年度訴第
1839號），本院於民國97年1 月9 日言詞辯論終結，判決如下：
    主  文
被告應連帶給付原告新臺幣貳佰捌拾柒萬零捌佰柒拾元，及被告
丙○○自民國九十五年十一月十日起、被告甲○○自民國九十五
年十一月二十一日起、被告彭聖祥自民國九十六年十月二十三日
起、被告乙○○自民國九十六年九月四日起均至清償日止，按年
息百分之五計算之利息。
訴訟費用由被告連帶負擔。
本判決於原告以新臺幣玖拾陸萬元為被告供擔保後，得假執行；
但被告如以新臺幣貳佰捌拾柒萬零捌佰柒拾元為原告預供擔保，
或將請求標的物提存，得免為假執行。
    事實及理由
一、程序方面：
  (一)按訴狀送達後，原告不得將原訴變更或追加他訴。但擴張或
    減縮應受判決事項之聲明者，不在此限，民事訴訟法第255
    條第1 項第3 款定有明文。本件原告起訴時，原係請求被告
    應連帶給付原告新臺幣（下同）2,940,870 元，及自起訴狀
    繕本送達翌日起至清償日止，按年息5 ％計算之利息。嗣於
    民國97年1 月9 日本院審理時，當庭變更聲明為被告應連帶
    給付2,870,870 元，及自起訴狀繕本送達翌日起至清償日止
    ，按年息5 ％計算之利息。核原告所為，乃係未變更訴訟標
    的而減縮應受判決事項之聲明者，揆之前揭法條規定，並不
    在禁止之列，自應准許。
  (二)被告甲○○、戊○○、乙○○均未於言詞辯論期日到場，核
    無民事訴法第386 條所列各款情形，爰依原告之聲請，由其
    一造辯論而為判決。
二、原告起訴主張：緣被告丙○○、甲○○原為男女朋友關係，
    且被告甲○○雖係原告之實際出資經營者，但因其票據信用
    不良，遂委由被告丙○○擔任原告之登記負責人。嗣被告甲○○將其於原告之出資額轉讓予訴外人己○○，並於民國90
    年5 月30日，由該公司登記負責人即被告丙○○與訴外人己○○簽訂協定書，復於90年6 月11日，由經濟部中部辦公室
    核准變更登記原告負責人為訴外人己○○。而被告丙○○、
    甲○○則於90年10月間起，即至其友人即被告戊○○、乙○○所經營址設臺北縣新莊市○○路59之9 號1 樓之吉三建材
    有限公司工作。詎被告均明知被告丙○○已非原告之負責人
    ，無權再以原告負責人名義開立原告在臺北國際商業銀行溪
    洲分行（下稱溪洲分行）支票帳戶（帳號為0000000000000
    號）之支票，其等竟共同基於意圖為自己不法所有之詐欺取
    財及行使偽造私文書之犯意聯絡，於90年12月12日，利用訴
    外人己○○於辦妥變更登記原告負責人後，仍未至溪洲分行
    辦理變更原告前所開立支票帳戶之公司印鑑，且未向被告丙○○索還該支票帳戶公司印鑑章之機會，推由被告丙○○、
    甲○○持上開印鑑章，至溪洲分行偽造表明原告於是日向溪
    洲分行領得前開支票帳戶支票簿1 本（內含支票號碼第0000
    000 號起至第0000000 號止，計25張空白支票）意旨之私文
    書，並盜蓋原告前開支票帳戶印鑑章於其上後，提出於溪洲
    分行行員而行使之，致溪洲分行陷於錯誤，誤信被告丙○○
    猶為原告負責人，因而交付前揭空白支票簿1 本，被告旋共
    同基於意圖供行使之用之概括犯意聯絡，或由被告丙○○，
    或由被告甲○○、戊○○、乙○○，自90年12月12日後某日
    起至91年4 、5 月間某日止，在前開吉三建材有限公司內，
    盜蓋上開原告印鑑章於如附表所示支票之發票人欄，填寫票
    面金額完成發票手續而連續多次偽造如附表所示支票（詳細
    之偽造支票發票日、票面金額均詳如附表所示），再交予被
    告甲○○或戊○○、乙○○，持向不知情之訴外人吳文銘、
    康明照及綽號「阿財」之成年男子等人調現使之交付表彰支
    票面額之金錢而行使之，嗣因原告於溪洲分行所開立之前揭
    支票帳戶陸續退票，經銀行通知訴外人己○○，始悉上情。
    被告所涉共同偽造有價證券等犯行，其中被告丙○○部分業
    據臺灣板橋地方法院檢察署檢察官提起公訴，並經本院95
    年度訴字第1839號、臺灣高等法院96年度上訴字第3569號判
    處有期徒刑2 年在案，原告自得請求被告連帶賠償因上揭犯
    行所生之損害。原告因本件犯行致受如附表所示支票票面金
    額合計2,870,870 元之損害。為此，爰依侵權行為之法律關
    係提起本件訴訟等語，並聲明求為判決：如主文第1 項所示
    ，且陳明願供擔保請准宣告假執行。
三、被告丙○○對於原告所主張之侵權行為事實不爭執，並對原
    告之請求亦無意見，惟現無能力負擔全部之賠償，僅能先行
    賠償其應分擔之四分之一部分等語，並聲明求為判決：原告
    之訴及假執行之聲請均駁回，如受不利判決，願供擔保請准
    宣告免為假執行；另被告甲○○、戊○○、乙○○均未於言
    詞辯論期日到場，亦皆未提出任何書狀作何聲明或陳述。
四、原告主張被告均明知被告丙○○已非原告之負責人，無權再
    以原告負責人名義開立原告在溪洲分行支票帳戶（帳號為00
    00000000000 號）之支票，其等竟共同基於意圖為自己不法
    所有之詐欺取財及行使偽造私文書之犯意聯絡，於90年12月
    12日，利用原告負責人己○○於辦妥變更登記後，仍未至溪
    洲分行辦理變更原告前所開立支票帳戶之公司印鑑，且未向
    被告丙○○索還該支票帳戶公司印鑑章之機會，推由被告丙○○、甲○○持上開印鑑章，至溪洲分行偽造表明原告於是
    日向溪洲分行領得前開支票帳戶之支票簿1 本（內含支票號
    碼第00 00000號起至第0000000 號止，計25張空白支票）意
    旨之私文書，並盜蓋原告前開支票印鑑章於其上後，提出於
    溪洲分行行員而行使之，致溪洲分行陷於錯誤，誤信被告丙○○猶為原告之負責人，因而支付前揭空白支票簿1 本。被
    告旋共同基於意圖供行使之用之概括犯意聯絡，或由被告丙○○，或由被告甲○○、戊○○、乙○○，自90年12月12日
    後某日起至91年4 、5 月間某日止，在訴外人吉三建材有限
    公司內，盜蓋上開印鑑章於如附表所示支票之發票人欄，填
    寫票面金額完成發票手續而連續多次偽造如附表所示支票，
    再交予被告甲○○或被告戊○○、乙○○，持向不知情之訴
    外人吳文銘、康明照及綽號「阿財」之成年男子等人調現使
    之交付表彰支票面額之金錢而行使之，嗣因原告於溪洲分行
    所開立之前揭支票帳戶陸續退票，經銀行通知後，始知悉上
    情。又被告丙○○所涉偽造有價證券等犯行，並已業經臺灣
    板橋地方法院檢察署檢察官提起公訴，由臺灣高等法院判處
    有期徒刑2 年在案等情，業據本院依職權調閱本院95年度訴
    字第1839號偽造有價證券等刑事案件之偵查暨一、二審歷審
    卷宗查明屬實，並為被告丙○○所不爭執（見本院卷第97
    頁）；而被告甲○○、戊○○、乙○○對原告上揭主張之事
    實，經合法通知，既均未於言詞辯論期日到場爭執，復皆未
    提出任何書狀答辯以供本院斟酌，且參酌被告丙○○已於另
    案刑事案件審理中坦承被告甲○○等人均係共同參與之人無
    訛，以及證人陳國雄、張秋吉、廖守平亦已於該案刑事偵查
    中證述被告甲○○方係原告之實際負責人、係被告甲○○持
    票向渠等調現等語綦詳，再佐以被告彭聖祥擔任實際負責人
    ，被告乙○○為登記負責人之吉三建材有限公司亦有於上開
    偽造支票背面背書之情形，足徵原告前開所主張之事實，顯
    均堪採信為真實。
五、按因故意或過失不法侵害他人之權利者，負損害賠償責任，
    故意以背於善良風俗之方法，加損害於他人者亦同；數人共
    同不法侵害他人之權利者，連帶負損害賠償責任，民法第18
    4 條第1 項、第185 條第1 項前段分別定有明文。本件被告
    共同以上揭所述之不法行為，致令原告需負如附表所示支票
    之發票人責任，侵害及原告財產權之事實，既經認定屬實如
    前，則依前揭法條規定，被告自應連帶賠償原告因遭偽造支
    票所受之損害即票面金額合計之2,870,870元。
六、從而，原告依據侵權行為之法律關係，請求被告連帶給付原
    告2,870,870 元，及自起訴狀繕本送達翌日即被告丙○○自
    95年11月10日起、被告甲○○自95年11月21日起、被告彭聖
    祥自96年10月23日起、被告乙○○自96年9 月4 日起均至清
    償日止，按年息5 ％計算之利息，洵屬於法有據，為有理由
    ，應予准許。
七、原告與被告丙○○分別陳明願供擔保，聲請宣告假執行或免
    為假執行，經核於法均無不合，爰各酌定相當之擔保金額宣
    告之，並依職權宣告被告甲○○、彭聖祥、乙○○亦得供擔
    保免為假執行。
八、結論：本件原告之訴為有理由，依民事訴訟法第385 條第1
    項前段、第85條第2 項、第390 條、第392 條，判決如主文
    。
中    華    民    國    97    年    1     月    23    日
                  民事第一庭法  官  黃若美
以上正本係照原本作成。
如對本判決上訴，須於判決送達後20日內向本院提出上訴狀。
中    華    民    國    97    年    1     月    23    日
                            書記官  洪惠玲
附表：
  ┌──┬─────┬─────┬────┬────────────┐
  │編號│票  號    │發票金額  │發票日  │備          註          │
  │    │          │   （元） │        │                        │
  ├──┼─────┼─────┼────┼────────────┤
  │一  │QE0000000 │   320,000│91.1.15 │已兌現                  │
  ├──┼─────┼─────┼────┼────────────┤
  │二  │QE0000000 │   245,000│91.1.25 │已兌現                  │
  ├──┼─────┼─────┼────┼────────────┤
  │三  │QE0000000 │   298,800│91.1.25 │背書人為吉三建材有限公司│
  │    │          │          │        │（實際負責人：戊○○）  │
  ├──┼─────┼─────┼────┼────────────┤
  │四  │QE0000000 │   338,500│91.3.31 │退票理由單編號：00000000│
  ├──┼─────┼─────┼────┼────────────┤
  │五  │QE0000000 │    30,000│91.4.8  │退票理由單編號：00000000│
  ├──┼─────┼─────┼────┼────────────┤
  │六  │QE0000000 │   174,000│91.2.22 │經康明照提示後兌現      │
  ├──┼─────┼─────┼────┼────────────┤
  │七  │QE0000000 │   279,870│91.4.30 │退票理由單編號：00000000│
  ├──┼─────┼─────┼────┼────────────┤
  │八  │QE0000000 │   150,000│91.4.25 │退票理由單編號：00000000│
  ├──┼─────┼─────┼────┼────────────┤
  │九  │QE0000000 │   160,000│91.4.30 │退票理由單編號：00000000│
  ├──┼─────┼─────┼────┼────────────┤
  │十  │QE0000000 │    91,000│91.4.5  │退票理由單編號：00000000│
  ├──┼─────┼─────┼────┼────────────┤
  │十一│QE0000000 │    18,000│91.3.31 │退票理由單編號：00000000│
  ├──┼─────┼─────┼────┼────────────┤
  │十二│QE0000000 │    20,000│91.4.30 │退票理由單編號：00000000│
  ├──┼─────┼─────┼────┼────────────┤
  │十三│QE0000000 │   208,000│91.4.10 │退票理由單編號：00000000│
  ├──┼─────┼─────┼────┼────────────┤
  │十四│QE0000000 │    78,000│91.6.8  │退票理由單編號：00000000│
  ├──┼─────┼─────┼────┼────────────┤
  │十五│QE0000000 │   331,700│91.3.1  │退票理由單編號：00000000│
  ├──┼─────┼─────┼────┼────────────┤
  │十六│QE0000000 │   125,000│91.5.30 │退票理由單編號：00000000│
  ├──┼─────┼─────┼────┼────────────┤
  │十七│QE0000000 │     3,000│91.3.26 │經吳文銘提示後兌現      │
  └──┴─────┴─────┴────┴────────────┘


司法院資訊處製作；財團法人民間司法改革基金會備份。
